【裁判字號】    92,易,589
【裁判日期】    920314
【裁判案由】    誹謗等
【裁判全文】
台灣台中地方法院刑事判決                          九十二年度易字第五八九號
    公  訴  人  台灣台中地方法院檢察署檢察官
    被      告  己○○
右列被告因誹謗等案件，經檢察官提起公訴（九十二年度偵字第二五○六號），本院
判決如左：
    主      文
己○○意圖散布於眾，而指摘足以毀損他人名譽之事，處拘役伍拾日，如易科罰金，
以參佰元折算壹日。又公然侮辱人，處罰金壹仟伍佰元，如易服勞役以參佰元折算壹
日。
    事      實
一、己○○於民國九十一年六月二十八日十時三十分許，代表其服務之泰禾美實業股
    份有限公司，參加在台灣糖業股份有限公司（下稱台糖公司）位於台中縣后里鄉
    ○○路八六四號之月眉糖廠會議室舉辦之加油機招標案時，因不滿競標對手即政
    鑫實業股份有限公司之代理人戊○○，批評其公司之商品不符投標規範，繼而發
    生口角，己○○竟意圖散布於眾，在該處屬開放空間之會議室，指稱「乙○○（
    為政鑫實業股份有限公司之股東）設立之元甫兄弟股份有限公司（下稱元甫公司
    ）之前所以能夠承攬福懋股份有限公司之加油機合約，係因元甫公司負責人乙○○賄賂業主所致」等足以損毀乙○○及元甫公司名譽之事。經戊○○予以駁斥，
    己○○竟以筆記本朝戊○○丟擲，打中戊○○頭部，致戊○○受傷（此部分已另
    由本院以九十一年度易字第二二二一號，判處罰金三千元）。己○○另又在該會
    議室公然以「賤女人」一詞侮辱戊○○。
二、案經戊○○、乙○○、元甫公司共同委任甲○○律師、鄭仁哲律師、胡智忠律師
    訴請台灣台北地方法院檢察署呈請台灣高等法院檢察署檢察長核轉台灣士林地方
    法院檢察署，再經同署呈請台灣高等法院檢察署檢察長核轉台灣台中地方法院檢
    察署檢察官偵查起訴。
    理      由
一、訊據被告己○○固不諱言右揭與告訴人戊○○發生口角之事實，惟矢口否認有誹
    謗及公然侮辱犯行。經查，右揭事實業據告訴人戊○○指訴綦詳，並經在場證人
    即代表台理實業股份有限公司參加該次招標案之丙○○到庭結證稱：「當天開標
    室，左右二邊，是辦公室，像教室的課桌椅一樣沒有隔間，大聲說話，都可聽到
    ，我們的會議室在中間」。「我坐於被告和戊○○之中間所以聽得很清楚，這案
    子第二次開標，大家都互相質疑，被告有說元甫公司做到福懋公司的生意，是老
    闆乙○○去賄賂的，我的印象中被告有說一次，當時是很大聲，於在場的人都能
    聽到。當時我回他一句，能夠得到生意，是他們的本事，假如你認為有問題，應
    該去檢舉、或反應。被告確實有說這句話。另外，我聽到被告罵戊○○賤女人這
    句話，當時戊○○可能只是暈眩，並沒有暈倒，因沒有失去知覺，從爭執開時戊○○就一直在哭。我確實有聽到被告罵戊○○賤女人，當時被告是很大聲的罵。
    」。「當時是我去報案的，月眉糖廠的人都視若無賭，月眉糖廠之人都不願說明
    ，不願得罪人。當時我打電話給楊協理，說他們的人有被打，同時問戊○○是否
    要報案，我就代為報案」等語，證人因係坐於告訴人與被告二人之間，對於當時
    二人之對話，應係聽的最為清楚，且其與二造並無宿怨，所為證詞應堪採信。又
    證人即當天在現場主持開標之丁○○到庭結證稱：「二人有質疑對方的規格不符
    規範之處，我們有作審查，他們二人有互相交談，我沒有聽到他們說何事，後來
    就起了衝突，雙方起了衝突後，己○○就拿隨身攜帶的皮包砸向戊○○，後來，
    戊○○被砸後，就起身反擊，因在場的工作人員，就幫忙架開，本來，我在做審
    查的工作，後來我有幫忙去架開」。「當時雙方情緒都很激動，但互相有叫罵，
    二人都很大聲，是如何罵，己○○罵什麼，我並不清楚」。「當時有政風課長陳
    建次、採購部門的主管余正秋、油品股長陳賢仁、會計課長李嘉弘等人和我本人
    五人。另參與投標三人。辦公室是開放空間，辦公室中間有一會議桌，我們台糖
    坐一邊，投標的人坐一邊，如大聲說話，應是參與之人都聽得到」等語。且被告
    於警訊中亦不諱言：「因為戊○○於招標加油機會議上稱福懋興業加油機採購案
    由戊○○公司所得標，我就說是你們老闆用手法所得標的」等語，被告亦自承：
    「在九十一年六月二八日以前，元甫公司確實已得標福懋公司二十站，我離開後
    ，陸陸續續再去簽約，總共約有二十九個站」且有告訴人提出之九十年三月、五
    月間所簽合約，一站一張合約書，庭呈工程承攬書二十九份經核符後發還告訴人
    ，被告所指賄賂部分，應係以得標部分，足見被告空言否認犯行顯不足採，其犯
    行洵堪認定。
二、核被告所為，係犯刑法第三百十條第一項之誹謗罪、及第三百零九條第一項之公
    然侮辱罪。被告所犯上開二罪，犯意各別，罪名、犯罪構成要件互異，應予分論
    併罰。爰審酌被告犯罪之動機、目的、手段、所生危害及犯罪後之態度等一切情
    狀，分別量處如主文所示之刑，並分別諭知易科罰金、易服勞役之折算標準。
據上論斷，應依刑事訴訟法第二百九十九條第一項前段，刑法第三百零九條第一項、
第三百十條第一項、第四十一條第一項前段、第四十二條第二項，罰金罰鍰提高標準
條例第一條前段、第二條，判決如主文。
中      華      民      國      九十二    年      三    月     十四     日
                                      法  官  黃  松  竹
右正本證明與原本無異。
如不服本判決，應於判決送達後十日內向本院提出上訴狀（應附繕本）。
                                       書記官
中      華      民      國      九十二    年      三    月     十四     日
附錄：
中華民國刑法第三百零九條第一項
公然侮辱人者，處拘役或三百元以下罰金。
中華民國刑法第三百一十條第一項
意圖散布於眾，而指摘或傳述足以毀損他人名譽之事者，為誹謗罪，處一意年以下有
期徒刑、拘役或五百元以下罰金。


司法院資訊處製作；財團法人民間司法改革基金會備份。
